【裁判字號】    92,交上訴,28
【裁判日期】    920425
【裁判案由】    公共危險等
【裁判全文】
臺灣高等法院高雄分院刑事判決                    九十二年度交上訴字第二八號
    上  訴  人
    即  被  告  甲○○
右上訴人因公共危險等案件，不服臺灣高雄地方法院九十一年度交訴字第二五八號中
華民國九十二年一月三十日第一審判決（起訴案號：臺灣高雄地方法院檢察署九十一
年度偵字第一九六七０號），提起上訴，本院判決如左：
      主  文
上訴駁回。
      事  實
一、甲○○未考領有合格自小客車駕駛執照，於民國九十一年七月三日上午八時四十
    五許，駕駛車號ＶＭ—六二四一號自小客車，沿高雄市楠梓區右昌由南向北往高
    雄縣永安鄉興達火力發電廠行駛，行經高雄縣彌陀鄉○○路一一二號前交通頻繁
    之菜市場時，本應注意車前狀況及兩車併行之間隔，並隨時採取必要之安全措施
    ，且行經市區交通頻繁處所時，不得超車，以避免危險之發生，而依當時氣候晴
    朗，日間自然光線，柏油路面平直乾燥無缺陷及障礙物，並無不能注意之情事，
    竟疏未注意及此，適有未考領重型機車駕駛執照之乙○○騎乘車號ＯＧＮ─三六
    ○號重型機車同向行駛在前，甲○○猶駕車前行並貿然超越在前之乙○○機車，
    於超車時因未保持兩車併行時適當之間隔，致其所駕車輛之右後車門擦撞乙○○
    騎乘機車之把手，使乙○○人車倒地，因而受有後腦部頭皮挫裂傷約二Ｘ一Ｘ一
    公分（他院縫合一針）、左側胸部挫傷皮下瘀血約五Ｘ三公分、左肘關節挫裂傷
    約二Ｘ一Ｘ一公分（他院縫合一針）、左足與左大拇趾挫裂傷二處各約三Ｘ一公
    分及皮膚缺損、左肩胛挫擦傷約一Ｘ一公分之傷害。詎甲○○於駕車肇事致人受
    傷後，明知汽車駕駛人如肇事致人受傷，應即採取救護或其他必要措施，為規避
    責任，乃另萌生肇事逃逸之犯意，竟未立刻停車查看救護傷者而駕車繼續前駛逃
    逸，經騎乘機車尾隨在後之林建宏見狀，自後追趕約十公尺遠，始攔下甲○○駕
    駛之車輛，甲○○因見無法立即逃逸，遂佯裝下車為乙○○止血，再藉詞身無分
    文欲暫時離開向其妻子拿錢，於救護車未到現場將乙○○送醫救護前，即又趁機
    駕車離開而逃逸。嗣經目擊民眾記下車號，提供予警方調查，而循線查知上情。
二、案經乙○○訴由高雄縣警察局岡山分局報請臺灣高雄地方法院檢察署檢察官偵查
    起訴。
    理  由
一、訊據上訴人即被告甲○○（下稱被告）除否認有何肇事逃逸之犯行外，對於前揭
    時地駕車因過失擦撞告訴人乙○○之機車，致其受有前開傷害之事實，業據被告
    於原審及本院審理中坦承不諱，核與告訴人乙○○之指訴相符，並經目擊證人即
    肇事當時騎車尾隨在告訴人機車後面之林建宏於偵訊及原審調查中證述明確（見
    偵查卷第十三頁、原審九十一年十一月二十四日訊問筆錄），告訴人乙○○所受
    右揭傷害，復有李明達醫院驗傷診斷書在卷可證，另有高雄縣警察局道路交通事
    故調查報告表及現場照片三幀附卷可稽，足認被告此部分之自白與事實相符，堪
    可採憑。被告雖辯稱：伊駕車當時並不知道有擦撞到告訴人，因車窗緊閉，沒有
    聽到碰撞聲，且伊被攔下後有下車替告訴人止血，因伊沒有帶錢，所以才先行離
    開回去拿錢，伊並無肇事逃逸云云。惟查：
（一）被告係因駕車要超越告訴人機車，於超車時致右後車門擦撞到告訴人之機車把
      手，使告訴人人車倒地並受有前揭傷害，然擦撞後被告並沒有停車，而繼續往
      前行駛十幾公尺，嗣經當時騎車尾隨在告訴人機車後面之路人林建宏自後騎車
      追上被告，並拍打被告車門表示其已肇事後，被告方下車等情，業經目擊證人
      林建宏於偵訊及原審調查中供證甚詳（見偵查卷第十三頁反面、原審九十一年
      十一月二十四日訊問筆錄），足見被告於肇事後並未立即下車查看且繼續駕車
      前行無訛。又肇事當時之撞擊聲音很大聲乙節，業據證人蘇明安於偵查中證稱
      ：肇事當時，伊在瓦斯行內等候客人來電，忽然聽聞店前「砰」一聲，即跑出
      來查看，見一位老先生倒地流血，乃立即進入店內打電話叫救護車等語（見偵
      查卷第九頁反面）；復於原審調查中證稱：伊是在店裡面聽到碰撞聲，聲音很
      大，當時菜市場人很多，但不會吵雜，所以伊有聽到等情（見本院九十一年十
      二月十七日訊問筆錄），核與目擊證人林建宏於偵訊中證稱：撞擊聲是很大聲
      ，被告當時車內未播放音樂，依其經驗判斷，被告應可聽見該撞擊聲響等語（
      見偵查卷第十四頁）相符，並參酌證人蘇明安於發生車禍之際，人既在瓦斯行
      店內等候客人來電，而非站立於店外騎樓或馬路旁，則該撞擊聲響苟非巨大，
      又豈可能在店內聽聞聲響後跑出店外查看？是依證人林建宏、蘇明安之上開證
      詞，顯見肇事當時所發出之撞擊聲響非小，雖當時被告之車窗緊閉，已據被告
      與證人林建宏供陳一致在卷，惟被告自承開車當時並無播放音樂，徵之吾人日
      常生活經驗，足認被告對於車外撞擊發生之聲響應可聽聞，被告所辯稱：伊並
      未聽到有撞擊聲音云云，自無足採。
（二）又被告所駕車輛之右後車門有明顯擦撞之痕跡，業據被告供承在卷，核與證人
      林建宏之證述相符，可見當時發生撞擊之力道非小，是依一般駕駛汽車之經驗
      法則推論，被告於肇事當時當能感受到車身與他物碰撞之碰觸感，再參以擦撞
      當時所發出之聲響，顯足以讓被告聽聞，已如前述，由此足認被告辯稱：伊不
      知有擦撞告訴人乙事云云，應非真實，尚難採憑。
（三）再被告於肇事後並未立即停車查看，而係繼續向前行駛約十幾公尺後，方經證
      人林建宏攔車告知，始下車折回現場為告訴人止血之情事，雖據證人林建宏於
      本院調查中證述在卷，然被告於肇事後非但未主動替告訴人呼叫救護車或報警
      處理，亦未查明有無他人代叫救護車以救護受傷之告訴人，即藉詞伊身上沒有
      錢，要趕快回去向其妻子拿錢，旋即駕車離開而一去不回等事實，業據證人林
      建宏於偵訊及原審調查中證述明確（見偵查卷第十四頁、原審九十一年十一月
      十四日訊問筆錄），核與證人蘇明安於偵查中之供述相符，被告肇事後並未立
      即停車查看或為必要之救護，反繼續駕車前行，已足見其肇事逃逸之犯行。雖
      經人自後追及攔截始停車，而下車對告訴人為止血等救護行為，惟參酌告訴人
      受有前揭頭部挫裂傷等傷害，傷勢非屬輕微，有前引之驗傷診斷書附卷可佐，
      在此情況下，被告若確有救護告訴人之意思，衡情理應主動將告訴人送醫救治
      ，或在現場等待救護車之到來，確認將告訴人送醫救治之後，並靜待警方前來
      處理，以釐清肇事責任，焉有見告訴人所受傷勢非輕，卻以回家拿錢為藉詞，
      自行駕車離去且一去不回，益徵被告乃係駕車肇事後，為規避責任而乘機逃逸
      等情至為明顯。
二、按駕駛人應注意車前狀況及兩車併行之間隔，並隨時採取必要之安全措施，且應
    注意行經市區交通頻繁處所時，不得超車，道路交通安全規則第九十四條第三項
    、第一百零一第一款分別定有明文。查被告雖未考領有合格之駕駛執照，業據其
    供認在卷，然其既為汽車駕駛人，理應注意及此，而依當時氣候晴朗，日間自然
    光線，柏油路面平直乾燥無缺陷及障礙物等情形，亦據前揭道路交通事故調查表
    所載明，且肇事路段為一菜市場，人車交通頻繁等情，業據證人蘇明安證述在卷
    ，復有現場照片三張可佐，足見上開路段顯為市區交通頻繁處所，不得超車，是
    依被告之丙識能力，並無不能注意之情事，詎其竟疏未注意及此，貿然駕車超車
    且未保持兩車適當併行距離致擦撞告訴人，而肇致本件車禍之發生，自難辭其過
    失之責，而告訴人確因本件車禍受有前述之傷害，已如前述，則被告之過失犯行
    與告訴人之傷害間，顯具有相當之因果關係。縱上所述，本件事證明確，被告過
    失傷害及肇事逃逸之犯行，洵堪認定。
三、核被告甲○○所為，係犯刑法第二百八十四條第一項前段之過失傷害罪，及同法
    第一百八十五條之四之駕駛動力交通工具肇事，致人受傷而逃逸罪。被告所犯上
    開二罪間，犯意各別，罪名互異，應予分論併罰。又被告未考領合格之駕駛執照
    ，業據其供明在卷，竟駕駛前開自小客車上路，並因肇事致告訴人受傷，應依道
    路交通管理處罰條例第八十六條第一項規定，就其過失傷害部分加重其刑。
四、原審因而適用刑法第一百八十五條之四、第二百八十四條第一項前段、道路交通
    管理處罰條例第八十六條第一項、第四十一條第一項前段、第二項、第五十一條
    第五款、罰金罰鍰提高標準條例第一條前段、第二條之規定，並審酌被告前有竊
    盜、違反麻醉藥品管理條例等多次前科，有臺灣高等法院被告全國前案紀錄表一
    份在卷可按，其素行非佳，於未考領有合格駕駛執照之情形下，竟駕車上路，且
    行經上開交通頻繁之路段，猶未注意車前狀況貿然超車致擦撞告訴人之過失程度
    ，而使告訴人受有前揭之傷害，且其肇事後，猶心存僥倖，欲駕車逃離，將被害
    人棄之不顧，無視他人生命安危，犯行所生危害非輕，且被告迄未與告訴人達成
    和解並賠償告訴人所受之損害，惟念及被告犯後已坦承部分犯行，及告訴人亦未
    考領有合格之駕駛執照復未戴安全帽騎車上路，並為告訴人陳明在卷，亦有違規
    定等一切情狀，就其所犯過失傷害及肇事逃逸二罪，分別量處有期徒刑三月及六
    月，並定其應執行之刑為有期徒刑八月，併均諭知易科罰金之折算標準，以示懲
    儆。經核原判決認事用法均無不合，量刑亦甚妥適，被告上訴意旨否認肇事逃逸
    犯罪，指摘原判決不當，為無理由，應予駁回。
據上論結，應依刑事訴訟法第三百六十八條，判決如主文。
本案經檢察官林應華到庭執行職務。
中    華    民    國        九十二      年      四      月    二十五    日
      臺灣高等法院高雄分院刑事第七庭
                                  審判長法官  李春昌
                                        法官  黃憲文
                                        法官  莊飛宗
右正本證明與原本無異。
過失傷害不得上訴。
其餘如不服本判決應於收受本判決後十日內向本院提出上訴書狀，其未述上訴理由
者，並得於提起上訴後十日內向本院補提理由書狀（均須按他造當事人之人數附繕本
)「切勿逕送上級法院」。
                                      書記官  張明賢
中    華    民    國        九十二      年      四      月    二十九    日
附錄：本判決論罪科刑法條：
刑法第二百八十四條第一項
因過失傷害人者，處六月以下有期徒刑、拘役或五百元以下罰金，致重傷者，處一年
以下有期徒刑、拘役或五百元以下罰金。
刑法第一百八十五條之四
駕駛動力交通工具肇事，致人死傷而逃逸者，處六月以上五年以下有期徒刑。
                                                                      Ｈ


司法院資訊處製作；財團法人民間司法改革基金會備份。
